臺灣高等法院臺南分院民事裁定　九十三年度家抗字第八二號　Ｊ
　　　抗　告　人　財政部國有財產局臺灣南區辦事處嘉義分處
　　　法定代理人　丁　○　○
　　　代　理　人　甲　○　○
　　　相　對　人　財政部臺灣省南區國稅局
　　　法定代理人　乙　○　○
　　　　　　　　　送達代收人　.
右抗告人因與相對人間就被繼承人蔣秋桐指定遺產管理人事件，對於中華民國九十三
年五月十九日臺灣嘉義地方法院九十三年度財管字第八號裁定提起抗告，本院裁定如
左：
      主　　文
原裁定廢棄。
相對人在第一審之聲請駁回。
聲請及抗告程序費用由相對人負擔。
      理    由
一、本件聲請人即相對人於原審法院聲請意旨略以：被繼承人蔣秋桐【民國（下同）
    十年六月四日生，死亡前住嘉義市○區○○街三二之二號六樓】於九十年二月十
    四死亡，遺有坐落嘉義市○○○段一一之五二號、嘉義市○○段四○一之四八及
    四○一之一二九號、嘉義市○○段九五九號等四筆土地，及建號分別為嘉義市○
    區○○里○○鄰○○街一五○巷四號、嘉義市○區○○里○鄰○○街三二之二號
    六樓、嘉義市○區○○里○○鄰○○街三四號三筆房屋，以及現金存款新臺幣六
　　百餘萬元，且無人繼承，爰依遺產及贈與稅法第六條第二項規定，聲請選任抗告
    人財政部國有財產局台灣南區辦事處嘉義分處為被繼承人蔣秋桐之財產管理人等
    語，並提出戶籍謄本、財產清冊、公證書影本、聲請人之函件、本院九十一年家
    抗字第八十號民事裁定一件、財團法人海峽交流基金會函等為證。
二、原審法院裁定意旨略以：
  (一)、按失蹤人不能依非訟事件法第四十九條第一項規定定財產管理人時，法院依利
      害關係人之聲請，得就其財產之管理，選任財產管理人，非訟事件法第四十九
      條第二項定有明文。其應選定遺產管理人，於死亡發生之日起六個月內未經選
      定呈報法院者，或因特定原因不能選定者，稽徵機關得依非訟事件法之規定，
      申請法院指定遺產管理人。遺產及贈與稅法第六條亦有明文。
  (二)、前開事實，業經相對人提出戶籍謄本資料、財產清冊、公證書影本、相對人之
      函件、本院九十一年家抗字第八十號民事裁定一件、財團法人海峽交流基金會
      函一件為證，相對人之主張，自堪信為真實，爰准相對人之聲請，並選任抗告
　　　人財政部國有財產局台灣南區辦事處嘉義分處為失蹤人蔣秋桐之財產管理人。
三、抗告意旨略以：
  (一)、台灣地區與大陸地區人民關係條例（下稱兩岸人民關係條例）第六十八條規定
      ：「現役軍人或退除役官兵死亡而無繼承人，繼承人之有無不明或繼承人因故
      不能管理遺產者，由主管機關管理其遺產」，及退除役官兵死亡無人繼承遺產
      管理辦法第四條規定：「亡故退除役官兵遺產，除設籍於行政院國軍退除役官
      兵輔導委員會（下稱輔導會）所屬安養機構者，由該安養機構為遺產管理人外
      ；餘由設籍地輔導會所屬之退除役官兵服務機構為遺產管理人」。
  (二)、本件據相對人所提出之戶籍資料記載：被繼承人蔣秋桐之除戶地雖為嘉義市○
      區○○街三二之二號六樓，惟其本籍地乃在福建省惠安縣，經抗告人向輔導會
      嘉義榮民服務處查詢結果，被繼承人蔣秋桐乃係未在輔導會所屬安養機構安置
      之退除役官兵，故依照前述兩岸人民關係條例及退除役官兵死亡無人繼承遺產
      管理辦法之相關規定，本應由其設籍地輔導會所屬之退除役官兵服務機構擔任
      遺產管理人，故本件已由輔導會嘉義榮民服務處列管處理中，毋庸再另行選任
      其他遺產管理人。原審法院未加詳查，即逕予裁定選任抗告人為被繼承人蔣秋
      桐之遺產管理人，於法不合。
四、按繼承開始時，繼承人之有無不明，而無親屬會議或親屬會議未於一個月內選定
    遺產管理人者，利害關係人得聲請法院選任遺產管理人，民法第一千一百七十八
    條第二項固定有明文。惟退除役官兵死亡而無繼承人、繼承人之有無不明或繼承
    人因故不能管理遺產者，由主管機關管理其遺產，此為兩岸人民關係條例第六十
    八條第一項所明定，輔導會並依同條第三項規定，於八十二年一月二十日（八二
    ）輔壹字第００四七八號令頒施行之退除役官兵死亡無人繼承遺產管理辦法，依
    該辦法第四條規定，亡故退除役官兵遺產，由該輔導會所屬安置機構為遺產管理
    人，亡故退除役官兵未安置者，以其住所地退除役官兵服務機構為遺產管理人。
    故被繼承人如屬退除役官兵者，自應依上開規定，以各該機構為法定之遺產管理
    人，法院不得再依前述民法規定，另行選任遺產管理人（參照最高法院八十八年
　　度台抗字第四五五號裁定意旨，及司法院七十四年十月十五日院臺廳一字第０
　　五七八六號函示）。
五、經查：
  (一)、本件相對人主張之事實，業據其戶籍謄本、財產清冊、公證書影本、聲請人之
      函件、本院九十一年家抗字第八十號民事裁定一件、財團法人海峽交流基金會
      函等為證。
  (二)、查被繼承人蔣秋桐係大陸隨軍來臺軍轉警退休之列管榮民，於九十年二月十四
      日死亡，因在臺無親屬，輔導會嘉義榮民服務處依兩岸人民關係條例第六十八
      條及退除役官兵死亡無人繼承遺產管理辦法第四條之規定，為被繼承人蔣秋桐
      之法定遺產管理人。被繼承人蔣秋桐亡故於中國大陸，生前委託代書林修源（
      地址：嘉義市林森西號四四六號）管理其財產，被繼承人蔣秋桐亡故後，由代
      書林修源辦理被繼承人蔣秋桐除戶登記等情，此有輔導會嘉義榮民服務處於九
　　　十三年八月五日向本院具狀陳報，並檢附被繼承人蔣秋桐之於輔導會嘉義榮民
　　　服務處榮民基本資料、被繼承人蔣秋桐除戶戶籍謄本在卷可稽，且經證人即輔
　　　導會嘉義榮民服務處輔導員嚴樂潔於本院到庭結證無訛在卷堪信為真實。依前
　　　開說明，被繼承人蔣秋桐既係屬未在輔導會所屬安養機構安置之退除役官兵，
　　　，其死亡後，本應由其設籍地輔導會所屬之退除役官兵服務處擔任法定遺產管
　　　理人，且本件已由輔導會嘉義榮民服務處列管處理中，毋庸再另行選任其他遺
　　　產管理人，本件相對人聲請選任遺產管理人，自屬無據。原審法院未加詳查，
　　　誤認本件被繼承人蔣秋桐係失蹤人，又誤引非訟事件法第四十九條第二項失蹤
　　　人選任財產管理人之規定，而選任抗告人財政部國有財產局台灣南區辦事處嘉
      義分處為失蹤人蔣秋桐之財產管理人，自有未合。抗告意旨執此指摘原裁定不
      當，求為廢棄，非無理由。爰廢棄原裁定，並由本院自為裁定駁回相對人在第
      一審之聲請。
六、據上論結，本件抗告為有理由，爰依非訟事件法第二十八條、第八條第二項，民
    事訴訟法第四百九十二條前段，裁定如主文。
中　　　華　　　民　　　國　　九十三　　年　　　八　　　月　　　十二　　日
　　　　　　　　　　　　　　　　　　臺灣高等法院臺南分院民事第四庭
~B1審判長法官　林　　金　　村
~B2　　　法官　袁　　靜　　文
~B3　　　法官　胡　　景　　彬
右為正本係照原本作成。
相對人如不服本裁定，僅得於收受本裁定正本送達後十日內以違背法令為理由，向本
院提出再抗告狀（須附繕本一份及繳納再抗告裁判費新台幣四十五元），而後始可再
抗告於最高法院。
中　　　華　　　民　　　國　　九十三　　年　　　八　　　月　　　 十三　 日
~B法院書記官　邱　　春　　榮
